Nachlass Hans Gaede
Bundesarchiv
Gaede, Hans Alexander
1870-1916
N 4
Bundesarchiv
10 Nachlässe
Biografie
General der Infanterie Hans Gaede
Lebensdaten
19.02.1852 geboren in Kolberg als Sohn von Alexander Gaede und Emilie geb. Franke
26.01.1883 verheiratet mit Elisabeth geb. Müller
16.09.1916 gestorben in Freiburg
Werdegang
01.04.1870 Freiwilliger (Fahnenjunker) im Genadier-Regiment Nr. 2
01.10.1873 kommandiert zur Kriegsakademie (bis 1876)
13.04.1878 kommandiert zur Landesaufnahme
01.04.1881 Nebenetat des Großen Generalstabes
11.03.1887 Kompaniechef im Infanterie-Regiment Nr. 70
01.10.1887 kommandiert zum Kriegsministerium
15.11.1887 dem Infanterie-Regiment Nr. 70 aggregiert
22.03.1888 à la suite des Infanterie-Regiments Nr. 70 gestellt
23.09.1892 Kommandeur II./Infanterie-Regiment Nr. 113
18.04.1893 kommandiert zum Kriegsministerium
25.07.1893 mit Wahrnehmung der Geschäfte eines Abteilungschefs im Kriegsministerium beauftragt
14.05.1894 Abteilungschef im Kriegsministerium
22.03.1897 Kommandant von Thorn
17.12.1898 Kommandeur Infanterie-Regiment Nr. 23
22.03.1900 mit der Führung der 84. Infanterie-Brigade beauftragt
18.04.1900 Kommandeur der 84. Infanterie-Brigade
22.04.1904 Kommandeur der 33. Division
02.03.1907 zur Disposition gestellt
02.08.1914 Stellvertretender kommandierender General des XIV. Armee-Korps
18.09.1914 zugleich Oberbefehlshaber der Armee-Gruppe, ab 25.11.1914 Armee-Abteilung Gaede
03.09.1916 Mobilmachungsbestimmung aufgehoben
Beförderungen
12.09.1870 Portepée-Fähnrich
08.11.1870 Seconde-Leutenant
11.06.1879 Premier-Leutnant
13.12.1882 Hauptmann
06.11.1888 Major
27.01.1894 Oberstleutnant
22.03.1897 Oberst
18.04.1900 Generalmajor
22.04.1904 Generalleutnant
10.09.1908 Charakter als General der Infanterie
24.12.1914 Patent als General der Infanterie
25.08.1915 Orden Pour le mérite
Überlieferungsverweis
PH 2 Kriegsministerium
PH 3 Großer Generalstab
PH 5-IV Armeeabteilungen
Literatur
Hermann Cron: Geschichte des deutschen Heeres im Weltkrieg 1914-1918, Berlin 1937
Ders.: Die Organisation des deutschen Heeres im Weltkriege. Forschungen und Darstellungen aus dem Reichsarchiv, Heft 5, Berlin 1923
Die Schlachten und Gefechte des Großen Krieges 1914-1918. Quellenwerk nach den amtlichen Bezeichnungen, zusammengestellt vom Großen Generalstab, Berlin 1919
Der Weltkrieg 1914-1918, bearbeitet im Reichsarchiv, Berlin 1925
Schlachten des Weltkrieges. In Einzeldarstellungen bearbeitet und hg. unter Mitwirkung des Reichsarchivs, Berlin 1924-1930
- N 4 Gaede, Hans Alexander, 1870-1916; N 4
  - Aufzeichnungen, 1
    - Verwicklung in Konflikt zwischen Kriegsminister General der Inf. Walther Bronsart v. Schellendorff und Minister des Innern Ernst v. Köller im Zusammenhang mit der Militärstrafgerichtsordnung und unter Beteiligung des Kriminalkommissars v. Tausch, 1895-1897; N 4/2; Gaede, Hans Alexander; vgl. Otto Hammann: Der neue Kurs, Berlin 1918, S. 119-122
      Mikrofiche
      Lesefilm
      Benutzbar ab: 1927
      Bronsart von Schellendorff, Walther
      Köller, Ernst von
      Tausch von
      Militärstrafgerichtsordnung
    - Kriegsgeschichtliche Studie "Der Feldzug um Freiburg 1644" (Umdruck), nach 1907; N 4/3; Gaede, Hans Alexander
      Freiburg
    - Persönliches Kriegstagebuch, 1914-1916
      - 1914-1916, N 4/4; 1; Enthält: Handschrift; Gaede, Hans Alexander
        Benutzbar ab: 1946
        Persönliches Kriegstagebuch
      - 1914-1915, N 4/5; 2; Enthält: Maschinen-Abschrift; Gaede, Hans Alexander
        Benutzbar ab: 1945
      - 1914-1915, N 4/5D; 3; Enthält: Doppelstück zu Nr. 5
        Kriegstagebuch
      - 1916-1916, N 4/6; 4; Gaede, Hans Alexander
      - 1916-1916, N 4/6D; 5; Enthält: Doppelstück zu Nr. 6
  - Korrespondenz, 2
    - Schriftwechsel und andere Unterlagen, 1914-1917; N 4/8; Enthält u.a.: Großherzog Friedrich II. von Baden (eigenhändig), 03.01.1915; Feldpredigt des katholischen Garnisonpfarrers und Divisionsgeistlichen Benedikt Kreutz zum 58. Geburtstag Großherzogs Friedrichs II. von Baden, 09.07.1915 Kriegsgedichte, 1915-1916; "Lagenkarte Westen" Maßstab 1: 800.000 mit Einzeichnung der deutschen und alliierten Armeehauptquartiere, um 1916; Prospekt des Kraftfahrer-Wandertheaters der Armee-Abteilung Gaede (Druck), o. Dat. Übersicht über den Kriegseinsatz der 8. Landwehr-Division und ihrer Vorläufer 1914-1918, o. Dat.; Übersicht über Truppenteile, die im Oberelsaß 1914-1918 gekämpft haben, o. Dat.; Gaede, Hans Alexander
      Benutzbar ab: 1947
      Baden
      Oberelsaß
      Friedrich II.
      Kreutz, Benedikt
      Armeeabteilung Gaede
      Kraftfahrer-Wandertheater
      Kriegseinsatz
    - Briefe an die Familie aus dem deutsch-französischen Krieg, 1870-1871; N 4/1; Gaede, Hans Alexander
      Benutzbar ab: 1901
      Deutsch-französischer Krieg